臺灣新竹地方法院民事裁定
110年度消債清字第19號
聲  請  人  
即債務人    詹美姿  

代  理  人  陳慶禎律師（法扶）                      
上列當事人因消費者債務清理事件聲請清算，本院裁定如下： 
    主  文
債務人詹美姿自中華民國一百一十年十月十四日十一時起開始清
算程序，並同時終止清算程序。
    理  由
一、按債務人不能清償債務或有不能清償之虞者，得依消費者債
    務清理條例（下稱消債條例）所定更生或清算程序，清理其
    債務；債務人對於金融機構負債務者，在聲請更生或清算前
    ，應向最大債權金融機構請求協商債務清償方案，或向其住
    、居所地之法院或鄉、鎮、市、區調解委員會聲請債務清理
    之調解，消債條例第3條、第151條第1項分別定有明文。此
    係採前置協商主義，是債務人於協商程序中，自應本於個人
    實際財產及收支狀況，依最大誠信原則，商討解決方案。如
    終究不能成立協商，於聲請更生或清算時，法院審酌上開條
    文所謂「不能清償或有不能清償之虞」，允宜綜衡債務人全
    部收支、信用及財產狀況，評估是否因負擔債務，而不能維
    持人性尊嚴之最基本生活條件，所陳報之各項支出，是否確
    屬必要性之支出，如曾有協商方案，其條件是否已無法兼顧
    個人生活之基本需求等情，為其判斷之準據。次按法院開始
    清算程序之裁定，應載明其年、月、日、時，並即時發生效
    力；債務人之財產不敷清償清算程序之費用時，法院應裁定
    開始清算程序，並同時終止清算程序。同條例第83條第1 項
    、第85條第1 項亦分別有明文規定。
二、聲請意旨略以：聲請人前有不能清償債務之情事，而積欠無
    擔保無優先債務總額新臺幣（下同）1,121,885元（見本院
    卷第33頁），並於110年4月間於本院向最大債權銀行即遠東
    國際商業銀行股份有限公司（下稱遠東銀行）進行債務前置
    調解，遠東銀行則具狀表示：已事先與聲請人聯繫，提供18
    0期、零利率、每期清償2,000元之還款條件，惟聲請人表示
    尚有資產管理公司及電信費用債務，無法負擔還款條件，雙
    方未有協商共識（見調解卷第77頁），於調解期日，債權人
    亦未到場進行調解，以致前置調解未能成立。為此，爰依消
    債條例請求裁定准許清算等語。
三、經查：
㈠、聲請人主張積欠無優先權債務總額1,121,885元，且於提出本
    件清算之聲請前，曾於本院進行債務前置調解，惟因雙方未
    能達成共識，以致前置調解未能成立乙情，此有遠東銀行陳
    報狀、調解程序筆錄附於本院110年度司消債調字第74號案
    卷可稽（見調解卷第77、83頁），業經本院依職權調閱上開
    案卷查核屬實，堪認聲請人已依消債條例之規定聲請前置調
    解未能成立，而聲請人現積欠之債務數額，經債權人於本案
    之查報，合計約為3,203,855元，此有債權人陳報狀附於本
    案卷內可參（見本院卷第79、85、103、107、121、135、17
    5頁）。從而，聲請人既曾與債權人前置調解不成立，其聲
    請清算程序，本院自應綜合聲請人目前全部收支及財產狀況
    ，評估是否已不能維持符合人性尊嚴之最基本生活條件，而
    有「不能清償或不能清償之虞」等情。
㈡、關於聲請人之財產收入及支出部分：據本院依職權調查聲請
    人之法務部─高額壽險資訊連結作業及稅務電子閘門財產所
    得調件明細表、聲請人提出之機車行車執照所示（見本院卷
    第13-16、19、37頁），聲請人名下有95年出廠之機車1台，
    車齡已逾固定資產使用年限，殘值甚微，難認其有何換價之
    價值，此外尚有3筆團體傷害保險，其價值應不敷清償清算
    程序之費用，堪認無清算之實益，先予敘明。聲請人陳報目
    前無業，每月僅領有身障補助5,065元，此有郵局存摺影本
    在卷可稽（見本院卷第39-43頁），聲請人並於本院訊問程
    序當庭表示：伊現在沒工作，大概半年無工作，伊右手扭到
    受傷，現在傷勢已好了。伊之前在電子公司當臨時工，工作
    內容是剪電子零件的腳，每件0.3元，平均每月收入不到2,0
    00元，係如公司有缺工，會通知伊上班，有時是2、3個月做
    一次，做4、5個小時或5、6個小時，係算件數的，最多時一
    個月約賺5,000元，但現在都沒有通知伊，如果有通知伊，
    伊就會回去做等語，有訊問筆錄可佐（見本院卷第167頁）
    ，參以聲請人於108年度，於○○電子有限公司之薪資所得為2
    8,701元，即上開年度之月薪約為2千多元，此有聲請人之10
    8年度之稅務電子閘門財產所得調件明細表在卷可憑（見本
    院卷第15頁），考量聲請人仍有回去上開電子公司做臨時工
    之意願，且其目前亦無因身體受傷而無法工作之情形，是本
    院認聲請人此部分仍有因工作而獲取所得之機會，惟參酌上
    開之情形，認其此部分之每月所得暫以約2,400元為準（即2
    8,701元÷12＝2,392元，取整數為2,400元），準此，則本院
    以債務人每月領取身障補助5,065元，加計工作所得2,400元
    ，合計每月所得7,465元，作為計算債務人目前償債能力之
    依據。另聲請人主張其每月生活必要支出為：膳食費6,000
    元、勞健保1,463元、電話費300元、交通費500元、生活支
    出500元、醫療費用1,000元，總計：9,763元，業據其提出
    診斷證明書、醫療費用明細表及藥袋等件附卷供參（見本院
    卷第45-57、171頁）。經查，聲請人所主張每月生活必要支
    出數額尚與一般生活水準所應支出之金額相當，且未逾衛生
    福利部公告臺灣省110年每月最低生活費之1.2倍即15,946元
    （110年每月生活所必需〈必要生活費用〉數額一覽表，見本
    院卷第181頁），堪認合理。準此，聲請人每月生活必要支
    出即以膳食費6,000元、勞健保1,463元、電話費300元、交
    通費500元、生活支出500元、醫療費用1,000元，總計：9,7
    63元，洵堪認定。
㈢、綜上，聲請人主張其無法清償債務等語，由聲請人每月領取
    之身障補助5,065元加計工作所得2,400元，合計所得7,465
    元，扣除每月必要生活支出9,763元觀之，已無餘額可供清
    償債務，且聲請人名下亦無何較有價值之財產，佐以聲請人
    現積欠債務數額約3,203,855元，已如前述，其利息部分仍
    持續增加中，堪認聲請人有不能清償債務之情事。本件復查
    無聲請人有消債條例第6條第3項、第8條或第82條第2項所定
    駁回清算聲請之事由存在，則債務人聲請清算，即屬於法有
    據。 
四、再查，聲請人名下無可供債權人分配之財產，已如前述，衡
    酌本件清算程序因債務人現實無有價值之財產可供債權人分
    配，若執意實行清算，亦無實益，何況開始清算程序，亦須
    經公告、送達、編造債權表等等程序，亦有若干花費存在，
    堪認債務人之財產應不敷清償清算程序之費用。從而，本件
    進行清算程序難認有利於債權人及債務人，爰依消債條例第
    85條第1項之規定，應以裁定開始清算程序，並同時終止清
    算程序。
五、另本件裁定終止清算程序後，聲請人所負之債務並非當然免
    除，仍應由本院斟酌消債條例第132條、第133條、第134條
    及第135條等規定，依職權認定是否裁定免責，如本院最終
    未准聲請人免責，聲請人就其所負債務仍應負清償之責，附
    此敘明。
六、爰裁定如主文所示。　　　　
中    華    民    國   110    年   10    月     14    日
                        民事第二庭   法  官   鄭政宗
以上正本係照原本作成。
開始清算程序之裁定不得抗告，如不服同時終止清算程序之裁定
，應於裁定送達後10日內，以書狀向本院提出抗告，並繳納抗告
費新臺幣1,000元。
中    華    民    國   110    年    10   月     14    日
                                     書記官   黃志微